【裁判字號】    88,訴,669
【裁判日期】    890629
【裁判案由】    違反公職人員選舉罷免法等
【裁判全文】
臺灣彰化地方法院刑事判決                          八十八年度訴字第六六九號
    公  訴  人  臺灣彰化地方法院檢察署檢察官
    被      告  丙○○
    選任辯護人  吳天富律師
右列被告因違反公職人員選舉罷免法等案件，經檢察官提起公訴（八十七年度選偵字
第四十號、八十八年度偵字第二七四０號），本院判決如左：
    主      文
丙○○意圖使候選人不當選，以演講傳播不實之事，足以生損害於他人，處有期徒刑
月；又連續公然侮辱人，處拘役肆拾日，拘役如易科罰金，以佰元折算壹日。
    事      實
一、丙○○係民國八十七年第四屆立法委員選舉彰化縣選區登記第十號候選人，意圖
    使同選區登記第八號候選人甲○○不當選，於八十七年十一月二十四日夜晚，在
    彰化市兒七公園對面空地自辦政見發表會會場，以演講方式傳播「外面說甲○○
    是王永慶在支持」、「他們是利益共同體」等不實之事，足以生損害於甲○○，
    又另行起意，基於概括犯意，先於八十七年十一月二十四日夜晚，在彰化市兒七
  公園對面空地自辦政見發表會會場，公然以演講方式表示「甲○○在彰化糟踏多
    少人，外面說是臺灣良心，我說豬狗禽獸不如」，再於同年十一月二十六日，在
    員林鎮中山公園自辦政見發表會，公然以「她說他是臺灣良心，我說他是臺灣垃
    圾，我是講事實，這種人渣、垃圾」語侮辱甲○○。
二、案經甲○○告訴，甲○○姊乙○○告發由臺灣彰化地方法院檢察署檢察官偵查起
    訴。
    理      由
一、訊據被告丙○○固坦承在前揭時地以演講方式表示「外面說甲○○是王永慶在支
    持」、「他們是利益共同體」、「甲○○在彰化糟踏多少人，外面說是臺灣良心
    ，我說豬狗禽獸不如」、「人渣、垃圾」語，惟矢口否認有何不法犯行，辯稱伊
    並非要使告訴人甲○○不當選，其所謂「人渣、垃圾」係針對告訴人甲○○之先
    生，且告訴人甲○○原組環保聯盟，但在當選立法委員後即未見有反對臺灣化學
    纖維股份有限公司（下簡稱臺化公司）作為，是伊認告訴人受臺化公司支持係合
    理懷疑云云，被告辯護人則以臺灣選舉風氣，候選人相互採取各種競舉手段以攻
    詰對手，是選舉常態及必採手段，其主要目的無非使自己當選，並無刻意散布謠
    言或傳播不實之事，被告曾擔任告訴人競選國民大會代表時之競選總幹事及服務
    處主任，親眼見過，親身經歷過許多事實，所說的都是可受公評之事，亦僅對事
    情發表伊意見及為適當評論，並無個人主觀謾，未逾過當之範圍，其係意圖使
    自己當選，並非意圖使告訴人不當選，而所謂「垃圾」語，並非被告所言，係在
    政見發表會場有一男子告發人乙○○之言詞云云，然查：
（一）、臺灣地區各項選舉固偶見以謾、攻詰其他候選人為競選手段者，惟亦不乏
        以操守、理念、政見爭取選民認同支持者，凡足以破壞社會祥和，造成社會
        乖戾氣氛之惡質選舉手段除依賴選民自覺予以唾棄、導正外，檢察及司法機
        關依據法律予以糾舉制裁更屬責無旁貸，本院不能因被告主張其手段屬「選
        舉之常態及必採之方法」，即予屈容姑息，否則無法符合法律本旨與社會公
        義。
（二）、被告自認曾在政見發表會場以「垃圾、人渣」語辱他人，惟表示係針對告
        訴人先生之行為，非針對個人，辯護人則表示「垃圾」語係在政見會場不詳
        姓名男子告發人云云，惟經本院勘驗錄音帶，被告於八十七年十一月二十
        四日夜晚，在彰化市兒七公園對面空地自辦政見發表會，以演講方式表示「
        甲○○在彰化糟踏多少人，外面說是臺灣良心，我說豬狗禽獸不如」，於同
        年十一月二十六日在員林鎮中山公園自辦政見發表會，再以演講方式表示「
        過去挺甲○○之父老，不是幹就是，這種人如何站起，他說她是臺灣良心
        ，我說她是臺灣垃圾，我是講事實，這種人渣、垃圾，竟然能在員林繼續站
        起」，有勘驗筆錄足稽，被告之詞句語氣連貫接續，完全係針對告訴人個人
        為謾、攻詰行為，證人即警員紀松村係證述政見會場另亦有不詳姓名之人
        以「垃圾」語辱告發人，並非謂被告即未辱告訴人，有偵訊筆錄足參，
        被告所辯未侮辱告訴人云云嚴重扭曲事實。
（三）、被告主張其曾擔任告訴人競選國民大會代表時之競選總幹事、服務處主任等
        職，親眼見過，親身經歷過許多事實，所說的都是可受公評之事，亦僅對事
        情發表伊個人意見及為適當評論，並無個人主觀謾，無過當之範圍云云，
        然查告訴人於偵訊堅決否認接受臺化公司支持之事實，有偵訊筆錄可參，被
        告從未具體說明其究竟親眼見過或親身經歷過何種告訴人接受臺化公司支持
        之事實，空言主張，已難輕信，告訴人是否採取反對臺化公司立場，其競選
        期間是否針對臺化公司在彰化縣設廠事，對選民有何承諾，當選後是否確實
        履行，固均屬可受公評之事，被告如認告訴人原籌組環保聯盟，卻未貫徹反
        臺化公司立場，固非不可加以質疑，惟所謂「未反臺化」與「受臺化支持」
        顯屬二事，民意代表接受財團支持，足使民眾對民意代表作為是否符合廣大
        民眾需求產生懷疑態度，如民意代表與財團更進而結合為所謂「利益共同體
        」，更足以使民眾逕指責為政商勾結，而予唾棄，攻詰其他候選人未必能提
        高自己得票數，卻足以降低受攻詰候選人之得票數，焉能謂被告僅具使自己
        當選之目的，被告在政見會場公然演講表示告訴人是臺化公司董事長王永慶
        支持的，甚至表示「他們是利益共同體」，明顯是要藉此打擊告訴人之公眾
        形象，以降低告訴人之得票數使告訴人不當選，同時提高自己當選之機會，
        所謂「意圖使自己當選」與「意圖使他人不當選」實為一體兩面，被告此二
        意圖兼具，焉能謂其僅具使自己當選之意圖而任其逃避刑責。
    綜核上情，被告所辯顯均係畏罪飾卸之詞，不足採信，此外被告犯行復有錄音帶
    、本院勘驗筆錄、競選宣傳單、剪報影本附卷可證，本案事證明確，被告犯行至
    堪認定。
二、核被告所為，係犯公職人員選舉罷免法第九十二條之候選人以演講傳播不實之事
    罪及刑法第三百零九條第一項之公然侮辱罪，其連續二次公然侮辱行為時間緊接
    ，犯罪基本構成要件相同，顯係基於概括之犯意為之，是為連續犯，應以一罪論
    ，並依法加重其刑，所犯二罪，犯意各別，構成要件亦異，應分別論罪科刑，審
    酌被告犯罪之動機、方法、手段、所生危害暨犯後態度等一切情狀，就所犯二罪
    分別量處如主文所示之刑，並就拘役部分諭知易科罰金之折算標準，以示懲儆。
三、公訴意旨認被告在彰化縣選舉委員會公辦政見發表會錄影時，以「垃圾」、「人
    渣」、「豬狗禽獸不如」、「假民生之名、圖謀家族利益」語攻詰告訴人，然經
    本院勘驗公辦政見會錄影帶，於該次錄影，被告並未為前揭「垃圾」、「人渣」
    、「豬狗禽獸不如」之言詞，其固曾提及彰化縣政府禮品承包權事，惟並未具體
    指摘任何人有藉職權圖謀利益情事，是此部分事證尚有不足，惟依公訴意旨，被
    告此部分犯行與前揭有罪部分犯行具有連續犯之裁判上一罪關係，爰不另為無罪
    諭知。
四、據上論斷，應依刑事訴訟法第二百九十九條第一項前段，公職人員選舉罷免法第
    九十二條，刑法第十一條前段、第五十六條、第三百零九條、第四十一條，罰金
    罰鍰提高標準條例第一條前段、第二條，判決如主文。
本案經檢察官李芳瑜到庭執行職務。
中      華      民      國    八十九  年    六    月    二十九    日
                                臺灣彰化地方法院刑事第三庭
                                    法      官  姚  勳  昌
右正本證明與原本無異。
如不服本判決，應於判決送達後十日內向本院提出上訴狀( 須附繕本 )。
告訴人或被害人對於判決如有不服具備理由請求檢察官上訴者，其上訴期間之計算係
以檢察官收受判決正本之日期為準。
                                    法院書記官  楊  筱  惠
中      華      民      國    八十九   年    七    月    一      日
公職人員選舉罷免法第九十二條：
意圖使候選人當選或不當選，以文字、圖畫、錄音、錄影、演講或他法，散布謠言
  或傳播不實之事，足以生損害於公眾或他人者，處五年以下有期徒刑。
公職人員選舉罷免法第九十二條：
意圖使候選人當選或不當選，以文字、圖畫、錄音、錄影、演講或他法，散布謠言
  或傳播不實之事，足以生損害於公眾或他人者，處五年以下有期徒刑。
刑法第三百零九條
公然侮辱人者，處拘役或三百元以下罰金。
以強暴犯前項之罪者，處一年以下有期徒刑、拘役或五百元以上罰金。


司法院資訊處製作；財團法人民間司法改革基金會備份。
